【裁判字號】    98,家訴,182
【裁判日期】    990810
【裁判案由】    分割遺產等
【裁判全文】
臺灣臺北地方法院民事判決             98年度家訴字第182號
原      告  午○○
訴訟代理人  陳鄭權律師
            劉上銘律師
被      告  申○○
訴訟代理人  鄭文玲律師
複  代理人  蔡文玲律師
被      告  丑○○
            子○○
            巳○○
兼前三人共同
訴訟代理人  戌○○
兼前四人共同
訴訟代理人  寅○○○
被      告  辰○○
上列失蹤人
財產管理人  卯○○○  住同上
被      告  酉○○    住台北縣林口鄉○○村○○路112號4樓
                      之1
                      身分證統一編號：Ｚ000000000號
上  一  人
訴訟代理人  亥○○    住台北縣林口鄉○○路112號4樓之1
被      告  未○○    住台北市○○區○○路2段53巷6弄24號
                      4樓
                      身分證統一編號：Ｚ000000000號
            庚○○    住台北市○○區○○路1段681巷4號3樓
                      身分證統一編號：Ｚ000000000號
上  一  人
訴訟代理人  沈志成律師
            張錦春律師
被      告  癸○○    住台北市○○○路○段14巷36之1號
                      身分證統一編號：Ｚ000000000號
            己○○    住台北市南港區○○○路○段148號2樓
                      身分證統一編號：Ｚ000000000號
            戊○○    住同上
                      身分證統一編號：Ｚ000000000號
            丙○○    住台北縣汐止市○○○路177巷15號5樓
                      身分證統一編號：Ｚ000000000號
            乙○○    住台北市○○區○○路321巷11號4樓
                      身分證統一編號：Ｚ000000000號
            辛○○    住雲林縣斗南鎮○○路184號
                      身分證統一編號：Ｚ000000000號
兼前五人之
共同代理人  甲○○    住桃園縣龜山鄉○○○路142號 1樓
被      告  壬○○    住台北縣樹林市鎮○街143之11號
                      身分證統一編號：Ｚ000000000號
            丁○○    住台北市○○區○○路1段339巷5號2樓
                      身分證統一編號：Ｚ000000000號
            宇○○    住台北縣板橋市○○○街104巷31之3號
                      身分證統一編號：Ｚ000000000號
兼上 一 人
訴訟代理人  玄○○    住台北縣板橋市○○○街104巷31之3號
                      身分證統一編號：Ｚ000000000號
被      告  黃○○    住桃園縣中壢市月眉77之28號
                      身分證統一編號：Ｚ000000000號
兼上三人及
下一人共同
訴訟代理人  地○○    住桃園縣中壢市月眉77之28號
                      身分證統一編號：Ｚ000000000號
兼前四人共同
訴訟代理人  宙○○    住同上
                      身分證統一編號：Ｚ000000000號
被      告  天○○    住台北縣新店市○○路○段126號13樓之
                      9
                      身分證統一編號：Ｚ000000000號
            Ｂ○○    住台北市○○路○段179號
                      身分證統一編號：Ｚ000000000號
兼上一人之
訴訟代理人  Ａ○○    住台北縣三重市○○街269巷52號
                      身分證統一編號：Ｚ000000000號
上列當事人間請求分割遺產等事件，本院於民國99年3月30日言
詞辯論終結，判決如下：
    主  文
兩造共有新台幣壹億參仟伍佰肆拾捌萬柒仟陸佰伍拾陸元應按如
附表所示方法分割。
被告庚○○應給付原告新台幣參佰參拾陸萬柒仟參佰伍拾捌元及
自民國84年2月18日起至清償日止按週年利率百分之五計算之利
息。
原告其餘之訴駁回。
訴訟費用由兩造按附表所示分割比例負擔。
本判決第二項於原告以新臺幣壹佰壹拾貳元供擔保後，得為假執
行。
原告其餘假執行之聲請駁回。
    事實及理由
一、被告辰○○、甲○○、己○○、戊○○、丙○○、乙○○、
    癸○○、辛○○、壬○○、丁○○、宇○○、黃○○、天○
    ○、玄○○、宙○○、地○○等人，均經合法通知，未於言
    詞辯論期日到場，核無民事訴訟法第386條各款所列情形，
    爰依原告之聲請，由其一造辯論而為判決。
二、原告主張略以：
（一）緣被繼承人許全喜於民國51年5月23日死亡，兩造為許全
      喜之全體繼承人，曾經訴請鈞院以判決分割遺產確定在案
      （本院94年度家訴字第124號），惟被繼承人許全喜另有
      遺產即坐落台北市○○街○○段293-1、295-1、297、300-
      1 、300-2等5筆土地之徵收補償款新台幣（以下同）
      135,487,656元漏未判決，而為上述分割判決效力所不及
      ，全體繼承人又未達成分割協議，迄今仍為全體繼承人公
      同共有之事實，亦經法院判決確認在案（台灣高等法院97
      年度重上更一字第154號判決、最高法院98年度台上字第
      1230號判決），依兩造應繼分比例計算，原告應分得之系
      爭土地徵收補償款之數額應為376萬3546元，然上開土地
      徵收補償款已遭被告庚○○於84年2月17日全數領取完畢
      ，其拒不按應繼分比例分配，為此提起本件訴訟請求分割
      共有物，並聲明：(1)如主文第一項所示。(2)被告庚○○應
      給付原告376萬3546元及自民國84年2月18日起至清償日止
      依年息百分之五計算之利息；及以供擔保為條件之假執行
      宣告。
（二）對被告庚○○抵銷抗辯之陳述：台北地院99年度訴字第
      312號判決，認定被告房屋遭原告聲請法院強制執行受有
      價差損失為79萬300元，且與原告聲請強制執行有因果關
      係之執行用為18萬7750元（台北地院96年度執字第19065
      ），該執行程序已經撤銷，執行費18萬7750元整是原告所
      繳，迄今不能領回，而庚○○遭扣押金錢已全數返還，庚
      ○○應不得就執行費18萬7750元主張抵銷。
三、被告部分：
（一）被告申○○、辰○○、酉○○、Ｂ○○、Ａ○○、未○○
      ：同意分割。
（二）被告寅○○○、戌○○、丑○○、子○○、巳○○：不同
      意分割。
（三）被告庚○○則以：
   1、被告庚○○為被繼承人許全喜唯一親生子女，原告之母許
      玉珠（民國6年2月8日生，84年9月17 日歿）乃被繼承人
      許全喜之養女，許玉珠於被繼承人許全喜去世後，為感念
      養父母養育之恩，同意拋棄繼承權，並將應繼承之財產贈
      與被告，原告繼受其母之權利義務，自無權請求分割遺產
      等語置辯。
   2、被告得以下列債權主張抵銷：(1)原告就系爭土地徵收補償
      費曾訴請被告庚○○賠償損害，經判決原告敗訴確定，原
      告應負擔之訴訟費用，經台北地院98年度審司字第2821
      號裁定確定為31萬6188元。(2)被告於該訴訟上訴第三審律
      師酬金經最高法院98年度台聲字第1222號裁定核定為8萬
      元。(3)原告以台北地院94年度訴字第1893號民事判決聲請
      假執行被告財產，致被告受有房價損失143萬3700元、稅
      金損失1萬3433元、租金損失48萬元及因假執行所需負擔
      之執行費用22萬6150元，計215萬3283元。以上抵銷金額
      合計為254萬9471元。
   3、並聲明：原告之訴及假執行之聲請均駁回。
四、經查，兩造為被繼承人許全喜之全體繼承人，許全喜於51年
    5月23日死亡，原告為訴外人許玉珠之子，許玉珠為許全喜
    之養女，被告庚○○為許全喜之親生子，有原告提出之許全
    喜繼承系統表及兩造暨被繼承人戶籍謄本32份附卷可按。許
    玉珠於76年間中風，78年成植物人狀態長期臥床，81年住進
    安養中心，84年9月15日去世；被告庚○○為領取系爭土地
    徵收款，申請許玉珠變更印鑑時所提出之天恩安養護理中心
    83年7月23日證明書記載：「許玉珠女士自民國81年5月起住
    進本中心，因中風半身不遂且有老人痴呆症休養至今」，由
    許玉珠所出具之委託書觀之，僅表明因事未克親往領取系爭
    土地徵收補償款，特委由被告庚○○全權代理有關訂約及領
    款等一切事宜，不能認為有贈與之意思，上開事實，業經本
    院94年度訴字第1893號判決所是認。被告庚○○於84年2 月
    17日持被繼承人許全喜繼承系統表，以全體繼承人代表人身
    分，向臺北市政府地政處申請代領系爭土地徵收補償費1 億
    3548萬7656元，迄未分配給全體繼承人，而本院94年度家訴
    字第124號分割遺產訴訟中，未經列為遺產，故該部分仍屬
    許全喜全體繼承人公同共有，亦為台灣高等法院97年度重上
    更（一）字第154號判決、最高法院98年度台上字第1230 號
    判決確定在案。是原告主張系爭土地徵收補償款1億3548萬
    7656元，仍為兩造公同共有之事實，堪信為真實。被告庚○
    ○辯稱訴外人許玉珠之應繼分財產業經拋棄，並贈與被告庚
    ○○云云，不足採信。
五、按繼承人有數人時，在分割遺產前，各繼承人對於遺產全部
    為公同共有；繼承人得隨時請求分割遺產，但法律另有規定
    或契約另有訂定者，不在此限，民法第1151條、第1164條分
    別定有明文。系爭土地徵收補償款並不能分割之情形，亦無
    不分割之約定，兩造既不能協議分割，則原告請求裁判分割
    ，於法自屬有據。查許全喜之全體繼承人於他案分割遺產訴
    訟，因遺產為金錢，經本院定分割方法為按全體繼承人應繼
    分比例分割，有本院94年度家訴字第124號判決影本在卷可
    稽，核屬適當。本件系爭土地徵收補償費亦為金錢，按全體
    繼承人應繼分比例分割，應屬公平，爰准原告所請，並定分
    割方法如附表所示。
六、承上，原告應分得系爭土地徵收補償費為376萬3546元，而
    被告庚○○已於84年2月17日以全體繼承人代表人身分，向
    臺北市政府地政處申請代領全部徵收補償費1億3548萬7656
    元，迄未分配給全體繼承人，被告庚○○自應如數給付原告
    ，惟被告主張抵銷抗辯，查兩造前因系爭土地徵收補償費訴
    訟，最終原告敗訴確定，應負擔之訴訟費用，業經台北地院
    98年度審司字第2821號裁定確定為31萬6188元；且被告於該
    訴訟所支付第三審律師酬金亦經最高法院98年度台聲字第
    1222號裁定核定為8萬元，有上開裁定附卷可稽，是被告主
    張抵銷39萬6188元為有理由，故被告僅需給付原告336萬
    7358元及依此計算之利息。
七、復按主張抵銷之對待請求，其成立與否經裁判者，以主張抵
    銷之額為限，不得更行主張，民事訴訟法第400條第2項定有
    明文。被告庚○○既於另案請求原告就假執行拍賣其房屋，
    請求賠償損害，尚未確定，為兩造所不爭，並有本院99年度
    訴字第312號民事判決影本附卷可佐，復以同一請求權於本
    件訴訟中主張抵銷，有違民事訴訟法第253條一事不再理之
    規定，故被告就假執行損害賠償主張抵銷，即屬不應准許。
八、綜上所述，原告請求分割兩造公同共有系爭土地之徵收補償
    款，並被告應給付原告應繼分376萬3546元，於336萬7358元
    及自84年2月18日起算之法定遲延利息之範圍內為有理由，
    應予准許，逾此部分，即無理由，應予駁回。
九、原告陳明願供擔保，聲請宣告假執行，經核其勝訴部份，合
    於法律規定，爰酌定相當之擔保金額宣告之；其餘假執行之
    聲請，因該部份訴之駁回而失所依據，應予駁回。
十、因本案事證已臻明確，兩造其餘主張陳述及所提之證據，均
    毋庸再予審酌，附此敘明。
十一、訴訟費用負擔之依據：民事訴訟法第79條、第80條之1。
中    華    民    國    99    年    8     月    10    日
                          家事庭法  官  徐麗瑩
以上正本係照原本作成。
如對本判決上訴，須於判決送達後20日內向本院提出上訴狀。如
委任律師提起上訴者，應一併繳納上訴審裁判費。
中    華    民    國    99    年    8     月    10    日
                                書記官  黃世昌

司法院資訊處製作；財團法人民間司法改革基金會備份。
